臺灣苗栗地方法院刑事判決
110年度簡上字第110號
上  訴  人  
即  被  告  張為翔





            余奕葶




上列上訴人因賭博案件，不服本院民國110年10月29日110年度苗
簡字第854號第一審簡易判決（聲請簡易判決處刑案號：臺灣苗
栗地方檢察署110年度偵字第2517、3035號），提起上訴，本院
管轄之第二審合議庭判決如下：
    主  文
上訴駁回。
余奕葶緩刑貳年。　　
　　犯罪事實
一、張為翔自民國109年12月3日起，在苗栗縣○○市○○路000號經
    營「頭份棋牌休閒館」（下稱棋牌館），並自110年2月初起
    ，雇用余奕葶在棋牌館擔任清潔及櫃檯計分人員，負責收費
    、計算並兌換積分及點餐等服務。詎張為翔竟於109年12月2
    6日起獨自基於意圖營利供給賭博場所、聚眾賭博之犯意，
    並與余奕葶自110年2月初起共同基於意圖營利供給賭博場所
    、聚眾賭博之犯意聯絡及行為分擔，提供前開公眾均得出入
    之棋牌館作為賭博場所，聚集不特定賭客以臺灣麻將(16張)
    為工具賭博財物，其賭法係每位賭客需先繳納費用新臺幣（
    下同）2000元至1萬元，並均兌換為1萬積分，且區分為5個
    級數（例如最初級的第1級，即1萬積分除以5，其所出費用
    為2000元，最高級的第5級，即1萬積分除以1，其所出費用
    為1萬元；倘若贏錢，積分兌換現金即以上開級數比例換算
    ），500積分為一底，每一臺為100積分，胡牌者向輸家收取
    每一底500積分，每多一臺再加100積分，每一將須再付抽頭
    金100元予棋牌館。嗣於110年4月13日19時25分許，經警持
    本院核發之搜索票，在上址當場查獲張為翔（聲請簡易判決
    處刑書誤載為張維翔）、余奕葶及賭客朱偉銘、范揚東、蔡
    忠奇、曾慶國、黃珮茹、黃威斌、鄭文彥、廖羽珮、趙朝慶
    、徐雅慧、康硯翔、練倢、劉文彬、曾嵐琴等14人(下合稱
    朱偉銘等14人，其等所涉賭博罪嫌，另經檢察官為職權不起
    訴處分)，並扣得如附表編號1至62所示之物，而查悉上情。
二、案經苗栗縣警察局頭份分局報告臺灣苗栗地方檢察署檢察官
    偵查後聲請簡易判決處刑。
    理  由
壹、證據能力之說明：
一、證人朱偉銘等14人於警詢之證述不具證據能力：
  ㈠按被告以外之人於審判外之言詞或書面陳述，除法律有規定
    者外，不得作為證據，刑事訴訟法第159條第1項定有明文；
    另按被告以外之人於檢察事務官、司法警察官或司法警察調
    查中所為之陳述，與審判中不符時，其先前之陳述具有較可
    信之特別情況，且為證明犯罪事實存否所必要者，得為證據
    ；被告以外之人於審判中有死亡、記憶喪失或無法陳述、所
    在不明而無法傳喚或傳喚不到、或到庭後無正當理由拒絕陳
    述者，其於檢察事務官、司法警察官或司法警察調查中所為
    之陳述，經證明具有可信之特別情況，且為證明犯罪事實存
    否所必要者，得為證據，刑事訴訟法第159條之2、第159條
    之3亦分別定有明文。
  ㈡證人朱偉銘等14人之警詢證述，既經被告張為翔、余奕葶（
    下合稱被告2人）於準備程序時不同意具有證據能力（本院
    簡上卷第72至73頁），是證人朱偉銘等14人之警詢證述，已
    不能適用刑事訴訟法第159條之5之規定，復未有證據證明證
    人朱偉銘等14人之警詢證述，符合刑事訴訟法第159條之2、
    第159條之3傳聞證據例外之要件，依刑事訴訟法第159條第1
    項之規定，證人朱偉銘等14人之警詢證述不具證據能力，不
    得作為認定被告2人犯罪事實之依據。
二、證人朱偉銘等14人於偵訊之具結證述具有證據能力：
  ㈠按被告以外之人於偵查中向檢察官所為陳述，除顯有不可信
    之情況者外，得為證據，刑事訴訟法第159條之1第2項定有
    明文。又上開規定乃現行法對於傳聞法則之例外所建構之證
    據容許範圍之一，依其文義及立法意旨，尚無由限縮解釋為
    檢察官於訊問被告以外之人（含共同被告、共犯、被害人、
    證人等）之程序，須經給予被告或其辯護人對該被告以外之
    人行使反對詰問權之機會者，其陳述始有證據能力之可言。
    所謂「顯有不可信之情況」，應審酌被告以外之人於陳述時
    之外在環境及情況，例如陳述時之心理狀況、有無受到外力
    干擾等，以為判斷之依據。偵查中檢察官訊問證人，旨在蒐
    集被告之犯罪證據，以確認被告嫌疑之有無及內容，與審判
    中透過當事人之攻防，經由詰問程序調查證人以認定事實之
    性質及目的有別。偵查中辯護人僅有在場權及陳述意見權，
    並無詰問證人之權利，此觀刑事訴訟法第245條第2項前段之
    規定甚明。又同法第248條第1項係規定檢察官「訊問證人時
    ，如被告在場者，被告得親自詰問」，故祇要被告在場而未
    經檢察官任意禁止者，即屬已賦予其得詰問證人之機會，被
    告是否親自詰問，在所不問；同條第2項前段規定「預料證
    人於審判時不能訊問者，應命被告在場」，就訊問證人時應
    否命被告在場，則委之於檢察官之判斷。凡此，均尚難謂係
    檢察官訊問證人之程序必須傳喚被告使其得以在場之規定。
    故偵查中檢察官訊問證人，雖未經被告親自詰問，或因被告
    不在場而未給予其詰問之機會者，該證人所為之陳述，並非
    所謂之「顯有不可信之情況」，而得據以排除其證據能力。
    惟上開偵查中之陳述因未經被告詰問，此項詰問權之欠缺，
    除有刑事訴訟法第159條之3各款情形外，非不得於審判中由
    被告行使以補正，而完足為經合法調查之證據（最高法院97
    年度台上字第1653、356號、98年度台上字第367號判決意旨
    參照）。
  ㈡被告2人雖於準備程序時爭執證人朱偉銘等14人偵訊證詞之證
    據能力（本院簡上卷第72至73頁），惟證人朱偉銘等14人於
    檢察官偵查中所為之陳述，業經具結，且被告2人並未指出
    及釋明證人朱偉銘等14人之證言有何「顯不可信之情況」，
    本院亦查無相關證據可認檢察官有何違法取證情形，客觀上
    應認其作成時，尚無顯不可信之情況，依刑事訴訟法第159
    條之1第2項規定，證人朱偉銘等14人於檢察官訊問時所為之
    證述，自有證據能力。另本院於審理程序已依檢察官之聲請
    傳喚證人黃珮茹、黃威斌、鄭文彥、廖羽珮到庭作證，使被
    告2人行使詰問權，至於其餘證人朱偉銘、范揚東、蔡忠奇
    、曾慶國、趙朝慶、徐雅慧、康硯翔、練倢、劉文彬、曾嵐
    琴，則經被告2人於本院審理時捨棄詰問權（本院簡上卷第2
    13頁），應得為本院判決認定事實之證據資料（最高法院10
    9年度台上字第1616號、110年度台上字第2177號判決意旨參
    照）。
三、本判決所引用其餘被告2人以外之人於審判外之言詞或書面
    陳述，業經本院於審判程序對當事人提示並告以要旨，檢察
    官、被告2人均未就其證據能力聲明異議（本院簡上卷第72
    至73、213至216頁），應認已獲一致同意作為證據，本院審
    酌相關陳述作成時之情況，尚無違法或證明力明顯過低之瑕
    疵，與本案待證事實復具有相當關連性，認為適當，不論該
    等傳聞證據是否具備刑事訴訟法第159條之1至第159條之4所
    定情形，依同法第159條之5第1項規定，均得作為證據。
四、以下認定犯罪事實所憑之非供述證據，均無違反法定程序而
    取得之情形，依刑事訴訟法第158條之4反面規定，自得作為
    本案證據使用。
貳、得心證之理由：
一、訊據被告張為翔坦承經營棋牌館，被告余奕葶亦坦承有於棋
    牌館擔任清潔及櫃檯計分人員，負責收費、計算及點餐等服
    務。惟均矢口否認有何意圖營利供給賭博場所及聚眾賭博犯
    行，被告張為翔辯稱：本會館並非賭博場所，我們有申請社
    團，我們有營業登記證，每一將收的100元為場地清潔費，
    甚至每天中午、每天晚上的餐費，每個會員來會館比賽都是
    有吃東西的，我們有請員工做場地清潔，所以那不是抽頭金
    。我如果有意圖營利供給賭博場所、聚眾賭博的犯意，就不
    會去申請社團，自己在家開個兩、三桌就可以了，不用說還
    要用社團的名義去招攬客人，真的是發自內心的覺得說麻將
    是中華文化的國粹，藉由麻將讓在地鄉親有多一個選擇可以
    去做休閒娛樂等語（本院簡上卷第219頁）；被告余奕葶辯
    稱：我於110年2月起在那邊應徵上班，為什麼會說我是跟張
    為翔有意圖提供營利場所、意圖共同牟利，我只是個員工，
    而且他當時的營利事業登記證也是掛在櫃檯後面的，我也是
    看櫃檯有一個營利事業登記證，在我認定他就是一個合法的
    地方，為什麼我今天只是一個打工的時薪人員，會被扣上賭
    博罪，我只是打工賺取生活費，而且我跟張為翔又不熟，我
    又不是說跟張為翔一起幹嘛，我是去那邊應徵才認識他的等
    語（本院簡上卷第220頁）。
二、經查：　　
  ㈠被告張為翔自109年12月3日起，在苗栗縣○○市○○路000號經營
    棋牌館，並自110年2月初起，雇用被告余奕葶在棋牌館擔任
    清潔及櫃檯計分人員，負責收費、計算及點餐等服務。棋牌
    館係以臺灣麻將(16張)為遊具，玩法係每位玩家需先繳納費
    用2000元至1萬元，並均兌換為1萬積分，且區分為5個級數
    （例如最初級的第1級，即1萬積分除以5，其所出費用為200
    0元，最高級的第5級，即1萬積分除以1，其所出費用為1萬
    元；倘若贏錢，積分兌換現金即以上開級數比例換算），50
    0積分為一底，每一臺為100積分，胡牌者向輸家收取每一底
    500積分，每多一臺再加100積分，每一將須再付100元予棋
    牌館。嗣於110年4月13日19時25分許，經警持本院核發之搜
    索票，在上址當場查獲被告2人及證人朱偉銘等14人，並扣
    得如附表編號1至62所示之物等情，業據被告2人坦承不諱（
    偵2517卷第25至35、95至109、179至181頁、本院簡上卷第7
    0至72頁），並有本院搜索票（偵2517卷第43頁）、苗栗縣
    警察局頭份分局搜索、扣押筆錄、扣押物品目錄表（偵2517
    卷第45至55頁）、警方繪製之平面圖（偵3035卷一第275、4
    37頁）、2樓9桌資訊圖（偵3035卷一第141頁）、記分表截
    圖相片（偵2517卷第59至75頁）、棋牌館店內監視器翻拍相
    片（偵2517卷第83至85、149至157頁）在卷可佐，此部分事
    實堪可認定。
  ㈡⑴證人朱偉銘於偵訊時證稱：昨天是第一次到棋牌館，玩麻將
    前有支付押金給櫃檯，給了2000元。櫃檯有給我籌碼。我打
    完就去結算，結算完了在旁邊吃飯，警察就來了。每打1將
    就要給店家100元，之後員工會幫我計算積分台的分數，我
    昨天是輸600元，店家會在我離場時才會給我現金，店家扣
    除800元，應該要給我1200元，但還沒有給警察就來了。我
    是與櫃檯的小姐結算等語（110年度他字第426號卷《下稱他
    卷》第607頁）。⑵證人范揚東於偵訊時證稱：玩麻將前有支
    付押金給櫃檯，我昨天給了4000元。櫃檯有給我籌碼。我之
    前過來玩，離開前都會去櫃檯結算。每打1將就要給店家100
    元，之後員工會幫我計算積分台的分數，我昨天只玩了1將
    輸600元，還沒有結算，我想等離開前再去結算，我出去只
    是休息，還沒有要走，警察就來了，我每次都是與同一位櫃
    檯小姐結算等語（他卷第607至608頁）。⑶證人蔡忠奇於偵
    訊時證稱：一開始3-4次玩麻將前都有支付押金，但之後因
    為成為熟客，所以都15天才結算一次輸赢，我每次離開前會
    去計算分數。我昨天也沒有給押金，但櫃檯有給我籌碼。每
    打1將就要給店家100元，每次離場前員工會幫我計算積分台
    的分數，我每次都是與櫃檯的同一位小姐結算，也有跟張為
    翔結算過等語（他卷第608至609頁）；⑷證人曾慶國於偵訊
    時證稱：每次玩麻將前有時候有給押金，有時候沒有，我昨
    天給了2000元，櫃檯有給我籌碼，我每次離開前都有去櫃檯
    跟同一位小姐結算，有時候會跟張為翔結算，每打1將就要
    給店家100元，之後員工會幫我計算積分台的分數，輸贏就
    從押金扣，多退少補。如果沒給押金，就離開前再一起結算
    費用等語（他卷第614至615頁）；⑸證人黃珮茹於本院審理
    時證稱：我一底200元，臺數一臺40元，所以我先支付了400
    0元，每個人的比例不一樣，我的是1比5分之2，所以我付40
    00元，棋牌館給我1萬分，我要離開的時候會把我的積分換
    成現金給我，換成現金是跟櫃檯的人員兌換，櫃檯人員有包
    含余奕葶，也有跟張為翔換過，每一將還要再付100元給棋
    牌館，如果我分數還有負分的時候要算錢給櫃檯，我去過的
    那幾次，不是每一次都是玩4000元，是看我自己身上有多少
    閒錢，每次玩的結果到離開的時候有拿到獎金，也有過是玩
    到負分的，然後我要再多付一些錢，到棋牌館跟哪些人一起
    打牌，是由現場的櫃檯人員安排的，決定什麼時候結束是打
    牌的人自己決定的，一將結束我就可以走了，有時候我會先
    走等語（本院簡上卷第160、162至163、165至168頁）。⑹證
    人黃威斌於偵訊時證稱：每次玩麻將前有支付押金給櫃檯，
    我昨天給了4000元，櫃檯有給我籌碼。我每次離開前都有去
    櫃檯結算，每打1將就要給店家100元，之後員工會幫我計算
    積分台的分數，再從押金裡扣，我每次都是與同一位櫃檯小
    姐結算等語（他卷第609頁）；於本院審理時證稱：我賭完
    麻將之後，要離開的時候就拿我的積分去跟櫃檯做結算，他
    就按我原先的比例換現金給我，如果1萬分都玩完了，甚至
    還有輸的時候就補錢給店家；假設自己想打多少，比如說像
    麻將有一定的比例，22或是36，我們就自己換自己的比例，
    每一將打完我們4個人不管輸贏每個人都要付100元給店家，
    算是清潔費。我可以決定要放在櫃檯的金額是多少錢，拿到
    的籌碼一樣都是1萬分，只是最後如果有多餘的分數，可以
    拿回來的現金的比例就是看我當初押的比例是多少；比如說
    我今天7點進到場內，然後開始繳了報名費之後，那我9點離
    開，那我在9點之間，舉例來說我7點到9點我打了兩將，那
    我要離開店家的時候我就繳交200元的清潔費，我如果打兩
    將我就給200元等語（本院簡上卷第170至173、182至185頁
    ）。⑺證人鄭文彥於偵訊時證稱：每次玩麻將前有支付押金
    給櫃檯，我昨天給了1萬元。櫃檯有給我籌碼，我每次離開
    前有去櫃檯結算，每打1將就要給店家100元，之後員工會幫
    我計算積分台的分數，輸赢就從押金扣，多退少補，我每次
    都是與同一位櫃檯小姐結算，有時候會跟張為翔結算等語（
    他卷第609至610頁）；於本院審理時證稱：櫃檯小姐是余奕
    葶；這一將的積分沒了，歸零了，還想再玩下一將要再拿出
    一次押金等語（本院簡上卷第192、195頁）。⑻證人廖羽珮
    於偵訊時證稱：每次玩麻將前沒有支付押金給櫃檯，我都是
    結算後才給錢。我昨天也沒有給押金。我每次離開前有去櫃
    檯結算，每打1將就要給店家100元，之後員工會幫我計算積
    分台的分數換算現金，我才將費用一起給櫃檯。我每次都是
    與同一位櫃檯小姐結算，有時候會跟張為翔結算等語（他卷
    第610頁）；於本院審理時證稱：原來是要先給押金的，是
    跟張為翔還有余奕葶比較熟悉，才說事後結算才給錢的，每
    一將都要付一次押金或報名費，只是因為我是後付，所以就
    等到最後再用積分來結算，連同每一將的清潔費100元一起
    結算，我去過的那幾次有過拿到比所付的押金、報名費還多
    的錢，也有過拿到比較少的錢等語（本院簡上卷第205至207
    頁）。⑼證人趙朝慶、徐雅慧於偵訊時均證稱：每次玩麻將
    前有支付押金給櫃臺，昨天給了1萬元。櫃檯有給我籌碼，
    我每次離開前有去櫃檯結算，每打1將就要給店家100元，之
    後員工會幫我計算積分台的分數換算現金，輸赢就從押金扣
    ，多退少補，每次都是與同一位櫃檯的小姐結算等語（他卷
    第611至612頁）。⑽證人康硯翔、練倢於偵訊時均證稱：一
    開始去玩麻將前要先付押金給櫃檯，但之後變成熟客就是離
    開前再結算就可以。我每次離開前有去櫃檯結算，每打1將
    就要給店家100元，之後員工會幫我計算積分台的分數換算
    現金，之前輸赢從押金扣，多退少補。之後就是離場前結算
    。我每次都是與同一位櫃檯小姐結算等語（他卷第612至613
    頁）。⑾證人劉文彬於偵訊時證稱：每次玩麻將前有支付押
    金給櫃檯，我昨天給了6000元。櫃檯有給我籌碼。每次離開
    前有去櫃檯結算，每打1將就要給店家100元，之後員工會幫
    我計算積分台的分數換算現金，輸赢就從押金扣，多退少補
    。每次都是與同一位櫃檯小姐結算，但有時候會跟張為翔結
    算等語（他卷第613頁）。⑿證人曾嵐琴於偵訊時證稱：每次
    玩麻將前有支付押金給櫃檯，我昨天給了4000元。櫃檯有給
    我籌碼。每次離開前有去櫃檯結算，每打1將就要給店家100
    元，之後員工會幫我計算積分台的分數換算現金，輸赢就從
    押金扣，多退少補。每次都是與同一位櫃檯小姐結算等語（
    他卷第614頁）。
　㈢由上開證人之證述可知，本案麻將規則及點數結算之方式，
    係以現金換算成積分作為計分籌碼，且每一將還需繳交100
    元費用予棋牌館，會員離去前再結算積分，以所兌換積分之
    比例換回現金，故被告2人於本院準備程序時供稱：沒有兌
    換積分云云（本院簡上卷第70頁），並不屬實。雖證人黃珮
    茹、黃威斌、鄭文彥、廖羽珮於本院審理時均證稱：有填會
    員申請書，是會員，店內有分2000、4000、6000、8000跟1
    萬的比賽級距，第一次來會館的時候，有跟我說每天在牌桌
    上舉行的都是小型比賽，到櫃檯所繳納的叫做比賽報名費等
    語（本院簡上卷第163至164、174至176、192至193、203至2
    05頁），被告張為翔於本院審理時並有提出團體會員證書（
    本院簡上卷第249頁）、苗栗縣政府商業設立登記函（本院
    簡上卷第250頁）、會員名單（本院簡上卷第243至248頁）
    、FB網頁舉辦比賽之資料（本院簡上卷第235至237頁）、大
    型比賽照片截圖（本院簡上卷第242頁）、頒發比賽獎杯的
    照片截圖等（本院簡上卷第239至241頁），欲證明上開證人
    均為棋牌館之會員，棋牌館係舉行比賽，非提供賭博場所及
    聚眾賭博云云。惟大型比賽有限定參加的人數、在特定的日
    期舉辦，沒有得名即無法拿到獎金，業據有參加過大型比賽
    之證人黃威斌、廖羽珮於本院審理時證述明確（本院簡上卷
    第186至187、207至208、210頁），證人廖羽珮於本院審理
    時並證稱：在特定的日期的大型比賽，跟平常去玩的時候，
    每一將也是被稱為一場比賽的不一樣，大型比賽的排名是大
    家一起算，就是有排第一名到參加的人最後一個幾名，每個
    人積分多少等語（本院簡上卷第208、211頁）。且由上開證
    人廖羽珮、康硯翔、練倢之證述內容亦可知，其等因為與被
    告2人較為熟識，取得積分卡時還可以不必先付款，待結束
    後要離去時方結算款項，若真為比賽，豈有可以不必先付報
    名費即參加比賽，待比賽結束後再付報名費之理？況由證人
    黃珮茹於本院審理時之上開證述內容可知，其也曾經有過玩
    到負分還要再多付錢之情況，於本院審理時並證稱：我沒有
    遇過參加比賽已經繳報名費了，玩到最後還要再多付錢給主
    辦單位的情形等語（本院簡上卷第166頁），凡此種種，均
    與一般單純競技之比賽舉辦情況迥異。
  ㈣按所謂賭博行為，係指以偶然事實之成就與否，決定財物得
    喪變更之射倖行為而言，麻將之遊戲規則本係以偶然之輸贏
    ，以定財物得喪而具有射倖性之賭博遊戲，則以麻將遊戲更
    易積分籌碼之多寡，並可以積分籌碼點數等比例換回現金，
    即與現金賭博無異，被告張為翔提供場地使不特定人得以聚
    集賭博，每一將更從中抽取100元，自具有營利之意圖無疑
    。被告張為翔固提出前揭登記文件，以證明棋牌館取得商業
    設立登記，主張會員所為僅係娛樂而非賭博云云。惟被告張
    為翔所經營之棋牌館是否經合法商業登記，與棋牌館實際經
    營方式是否涉及賭博犯罪，分屬二事；況本案既係以麻將遊
    戲決定積分籌碼之多寡，並得以積分籌碼等比例換回現金，
    被告張為翔所為顯與現金賭博無異，是被告張為翔以棋牌館
    業經合法商業登記，不可能涉及犯罪，所為非賭博云云，顯
    屬無據，且證人黃珮茹上開於本院審理時證述其不是每一次
    都是玩4000元，是看其身上有多少閒錢，一將結束其就可以
    走了，有時候其會先走，亦與一般賭博參與者係得隨時加入
    ，並自行決定投入多少財物作為賭本，藉以投機取得更多財
    物之情形相符。
  ㈤被告余奕葶受僱擔任現場工作人員，確與被告張為翔就前開
    供給賭場、聚眾賭博犯行，有犯意聯絡與行為分擔：
　1.被告余奕葶於警詢時供稱：我當班櫃檯時就是由我兌換積分
    卡給會員，會員準備要離開時，我會將積分卡計分後，計算
    獎金各別給予會員，會員打完結束後再計算清潔費等語（偵
    2517卷第103、107頁）；於偵訊時供稱：我是從110年2月受
    張為翔雇用，在棋牌館店内上班，我主要的工作是清潔打掃
    ，若當班時我會幫忙將紙本(如競賽積分、消費記錄）資料
    輸入店内電腦，還會幫忙結算積分，兌換現金，另外他們要
    買菸、檳榔、便當，我也會幫忙等語（偵2517卷第108頁）
    ，足徵被告余奕葶擔任現場工作人員，參與積分結算、結算
    獎金，對於現場情形已然知悉。其於本院準備程序時供稱：
    我應徵的是打掃，沒有兌換積分，2000元至1萬元的收錢是
    老闆收的，但如果老闆不在我會協助收，我主要是每一桌的
    清潔打掃。發獎金主要也是老闆在發，在我任職期間我也曾
    經協助老闆發過獎金，但並不是常態等語（本院簡上卷第68
    、71至71頁），謂其僅係單純從事清潔工作云云，除與上開
    證人之證述內容不符外，亦與其警詢、偵訊之供述相左。且
    雖棋牌館領有商業登記證，惟被告余奕葶於警詢時供稱：每
    日會透過「頭份棋牌社」群組傳送訊息給會員，訊息内容為
    「幾點可以參賽」及有無缺人。上述該訊息内容我當班櫃檯
    時就是由我發送訊息給會員等語（偵2517卷第99頁），坦承
    招攬人員參與麻將訊息係由其所發送，然被告余奕葶所發之
    訊息，並非「幾點可以參賽」，而係：「急缺急缺誰有空？
    」、「小妹在此替您安排」，有LINE動態貼文、訊息截圖在
    卷可查（他卷第63、73頁），若真係比賽為何不直接說比賽
    時間，卻是發訊息稱：「急缺急缺誰有空？」。被告余奕葶
    於本院審理時供述其為專科畢業之智識程度（本院簡上卷第
    227頁），應知現場非僅單純比賽，其辯稱不知賭博情事云
    云，洵屬事後卸責之詞，不足採信。
　2.按共同實施犯罪行為之人，在合同意思範圍以內，各自分擔
    犯罪行為之一部，相互利用他人之行為，以達其犯罪之目的
    者，即應對於全部所發生之結果，共同負責（最高法院25年
    度上字第2253號、28年度上字第3110號判決意旨參照）。本
    案被告張為翔係棋牌館負責人，提供場所及麻將賭博工具，
    供賭客賭博財物，而被告余奕葶則自110年2月間起受僱於被
    告張為翔，擔任清潔及櫃檯計分人員，負責收費、計算並兌
    換積分等服務，揆諸前開說明，其2人間就本案圖利供給賭
    場、聚眾賭博犯行，確有犯意聯絡及行為分擔，均應論以共
    同正犯。
三、綜上所述，本案事證已臻明確，被告2人前揭犯行，均堪予
    認定，自應依法予以論罪科刑。
參、法律適用：
一、核被告2人所為，均係犯刑法第268條前段之圖利供給賭博場
    所罪及同條後段之圖利聚眾賭博罪。
二、刑事法若干犯罪行為態樣，本質上原具有反覆、延續實行之
    特徵，立法時既予特別歸類，定為犯罪構成要件之行為要素
    ，則行為人基於概括之犯意，在密切接近之一定時、地持續
    實行之複次行為，倘依社會通念，於客觀上認為符合一個反
    覆、延續性之行為觀念者，於刑法評價上，即應僅成立一罪
    。學理上所稱「集合犯」之職業性、營業性或收集性等具有
    重複特質之犯罪均屬之，例如經營、從事業務、收集、販賣
    、製造、散布等行為概念者是（最高法院95年度台上字第10
    79號、第4686號判決意旨參照）。被告張為翔自109年12月2
    6日起至110年4月13日為警查獲時止，被告余奕葶自110年2
    月初起至110年4月13日為警查獲時止，提供棋牌館為賭博場
    所、聚集不特定人前來賭博財物，其行為具有反覆性及延續
    性之特徵，應認係集合多次犯罪行為而成立獨立犯罪型態之
    「集合犯」，為包括一行為。
三、被告2人以一行為而犯刑法第268條前段之圖利供給賭博場所
    罪、同法第268條後段之圖利聚眾賭博罪，所犯上開2罪名，
    為想像競合犯，爰均依刑法第55條前段之規定從一較重之圖
    利聚眾賭博罪論處。被告2人就上開犯行，有犯意聯絡及行
    為分擔，應論以共同正犯。
四、原判決以被告2人罪證明確，適用刑法第28條、第268條、第
    55條前段、第41條第1項前段、第38條第2項前段、第38條之
    1第1項前段，刑法施行法第1條之1第1項等規定，論以圖利
    聚眾賭博罪，並審酌被告2人不思以正當手段賺取金錢，以
    取得財產上利益之企圖，提供場所供不特定之多數人參與賭
    博，助長賭風及社會僥倖心理，影響正常之社會經濟活動，
    實應予以非難；兼衡其2人犯本案之動機、目的、手段，聚
    眾賭博之規模、期間及獲利情形、於共犯結構中之角色地位
    及分工情狀，並考量被告2人犯後均未完全坦承犯行，及其2
    人之素行、智識程度、生活狀況等一切情狀，於法定刑度內
    量處被告張為翔有期徒刑3月；被告余奕葶有期徒刑2月，並
    均諭知易科罰金之折算標準。復就沒收說明：⑴扣案如附表
    編號1至51所示之物，為被告張為翔所有，提供本案犯罪所
    用之物等情，經被告2人供述在案（偵2517卷第27至29、97
    、179至181頁），爰依刑法第38條第2項前段之規定，就附
    表編號1至51所示之物，於被告張為翔之罪刑項下宣告沒收
    。至扣案如附表編號52所示之物，為被告張為翔所有，且屬
    本案犯罪所得之物，據被告張為翔坦承在卷（偵2517卷第18
    1頁），應依刑法第38條之1第1項前段之規定，於被告張為
    翔之罪刑項下宣告沒收。⑵被告余奕葶為被告張為翔之員工
    ，且其於偵訊時供稱：客人每玩1將就要拿100元給店內等語
    （偵2517卷第180頁），且依現存卷證資料，尚難認定被告
    余奕葶有因本案賭博行為獲得具體數額之犯罪所得，故無從
    宣告沒收或追徵。⑶至從被告余奕葶身上所扣得如附表編號5
    3所示之手機1支，雖係被告余奕葶所有，然非供本案犯罪所
    用之物，業據被告余奕葶於偵訊中供述明確（偵2517卷第17
    9至180頁），且無證據證明與本案犯行相關，爰不予宣告沒
    收。另現場扣得如附表編號54至62所示之現金，均係賭客曾
    慶國、黃威斌、鄭文彥、趙朝慶、范揚東、朱偉銘、劉文彬
    、曾嵐琴、徐雅慧所有供從事賭博所用之物，業據其等陳明
    在卷（偵3035卷一第217、247、309、374、409頁、偵3035
    卷二第45、79、189、227頁），且非屬違禁物，爰不另為沒
    收之諭知。經核其認事用法尚無違誤，量刑亦屬妥適允當。
    被告2人以其等並未犯罪為由提起上訴，非有理由，應予駁
    回。
五、被告余奕葶前無任何犯罪科刑紀錄，有臺灣高等法院被告前
    案紀錄表1紙在卷可查，本院考量被告余奕葶自110年2月起
    方受僱於被告張為翔，擔任棋牌館之工作人員，其犯罪參與
    時間較短，且僅受僱領時薪，1小時160元（本院簡上卷第22
    3頁），情節顯然較輕，於本院審理時並自述育有1名30歲、
    腦性麻痺、中度肢體障礙之女兒，須由其照顧，經濟上須其
    負擔之生活狀況（本院簡上卷第228頁），審酌被告余奕葶
    僅因一時失慮，致罹刑典，經此偵審程序，應無再犯之虞，
    本院認為原判決所宣告之刑，以暫不執行為適當，爰依刑法
    第74條第1項第1款規定，宣告緩刑2年，以啟自新。至於被
    告張為翔於本院審理時雖亦請求為緩刑之諭知（本院簡上卷
    第232頁），考量被告張為翔雖亦無犯罪科刑紀錄，有臺灣
    高等法院被告前案紀錄表1紙在卷可參，惟被告張為翔為棋
    牌館之負責人、本案居於主導地位，且犯後否認犯行之態度
    ，並公訴檢察官主張不宜對被告張為翔宣告緩刑之意見（本
    院簡上卷第232頁）等情，本院認對被告張為翔不宜為緩刑
    之諭知，末此敘明。
據上論斷，應依刑事訴訟法第455條之1第1項、第3項、第368條
，刑法第74條第1項第1款，判決如主文。
本案經檢察官彭郁清聲請以簡易判決處刑，檢察官楊岳都到庭執
行職務。
中    華    民    國    111   年    5    月     11    日
                  刑事第四庭  審判長法　官　羅貞元
　　                                法　官  郭世顏
   　　                             法　官　紀雅惠
以上正本證明與原本無異。
不得上訴。
中    華    民    國    111   年    5    月     11    日
                                    書記官  陳信全
附表：
編號 物品名稱 數量 單位 1 電腦主機（櫃台前編號1） 1  台 2 電腦螢幕（櫃台前編號2） 1  台 3 電腦螢幕（櫃台前編號3） 1  台 4 監視器主機（櫃台前編號4） 1  台 5 滑鼠（編號5） 1  個 6 電源線（電腦用編號5） 1  條 7 滑鼠（監視器用編號6） 1  個 8 電源線（監視器用編號6） 1  條 9 蘋果廠牌行動電話（含SIM卡1張、IMEI：000000000000000；編號7） 1  支 10 支出/未收帳款簿冊（編號8） 1  本 11 4/13會員消費清單（編號9） 1  張 12 會員證（集中本；編號10） 1  本 13 4月份會員消費清冊（編號11） 1  本 14 100分積分卡（編號12） 359  張 15 500分積分卡（編號13） 216  張 16 1000分積分卡（編號14） 571  張 17 100分積分卡（編號16） 3  張 18 500分積分卡（編號16） 1  張 19 1000分積分卡（編號16） 8  張  20 蘋果廠牌行動電話（含SIM卡1張、IMEI：000000000000000；編號17） 1  支  21 1000分籌碼卡（編號19） 8  張 22 500分籌碼卡（編號19） 2  張 23 100分籌碼卡（編號19） 5  張 24 1000分籌碼卡（編號20） 9  張 25 500分籌碼卡（編號20） 8  張 26 100分籌碼卡（編號20） 7  張 27 1000分籌碼卡（編號21） 7  張 28 500分籌碼卡（編號21） 1  張 29 100分籌碼卡（編號21） 5  張 30 1000分籌碼卡（編號22） 9  張 31 500分籌碼卡（編號22） 9  張 32 100分籌碼卡（編號22） 4  張 33 1000分籌碼卡（編號23） 7  張 34 500分籌碼卡（編號23） 2  張 35 100分籌碼卡（編號23） 9  張 36 1000分籌碼卡（編號24） 8  張 37 500分籌碼卡（編號24） 1  張 38 100分籌碼卡（編號24） 7  張 39 1000分籌碼卡（編號25） 8  張 40 1000分籌碼卡（編號26） 10  張 41 500分籌碼卡（編號26） 4  張 42 100分籌碼卡（編號26） 1  張 43 1000分籌碼卡（編號27） 9  張 44 500分籌碼卡（編號27） 4  張 45 100分籌碼卡（編號27） 4  張 46 1000分籌碼卡（編號28） 5  張 47 500分籌碼卡（編號28） 1  張 48 100分籌碼卡（編號28） 4  張 49 1000分籌碼卡（編號29） 8  張 50 500分籌碼卡（編號29） 3  張 51 100分籌碼卡（編號29） 11  張 52 抽頭金12630元（張為翔）   53 蘋果牌行動電話（含SIM卡1張，IMEI：000000000000000；編號18) 1 支 54 押金2000元（曾慶國）   55 押金4000元（黃威斌）   56 押金10000元（鄭文彥）   57 押金10000元（趙朝慶）   58 押金4000元（范揚東）   59 押金2000元（朱偉銘）   60 押金6000元（劉文彬）   61 押金4000元（曾嵐琴）   62 押金10000元（徐雅慧）